最　高　行　政　法　院　判　決
　　　　　　　　　　　　　94年度判字第00366號
上　訴　人　丁○○(被選定人)
　　　　　　甲○○(被選定人)
　　　　　　丙○○(被選定人)
被 上訴 人　國防部
代　表　人　乙　○
訴訟代理人　徐克銘　律師
上列當事人間因國軍老舊眷村改建條例事件，上訴人對於中華民
國92年8月22日臺北高等行政法院91年度訴字第2965號判決，提
起上訴，本院判決如下：
　　主  文
上訴駁回。
上訴審訴訟費用由上訴人負擔。
　　理  由
一、本件上訴人主張：(一)原判決引國軍老舊眷村改建條例第20
    條規定為據，認「鎮有」及「山坡保育地」土地非屬「國有
    」而不能計價，故被上訴人所作之計算並無錯誤。然國軍老
    舊眷村改建條例第20條第1項之「國有土地可計價」，依照
    國軍老舊眷村改建條例施行細則第17條規定，乃指非屬公共
    設施之國有土地而言，此觀之國軍老舊眷村改建條例第27條
    規定亦明，故原判決認系爭成功村土地為鎮有土地，被上訴
    人可排除該土地之計價，已顯然與國軍老舊眷村改建條例第
    27條規定不合；又篤實新村雖屬山坡保留地，依上開條例規
    定並無不能計價之情形，亦應屬可計價土地，然原判決亦贊
    同被上訴人將之認定為不可計價土地，亦顯然與國軍老舊眷
    村改建條例規定相異，顯有判決適用法規不當之違法。(二)
    原判決既認「成功村土地屬岡山鎮所有，非屬國有土地，不
    能列入計價，篤實村土地為山坡保育地，亦不能列入計價。
    」顯然該二村土地已非屬可併入計算之土地，而該二村眷戶
    自非為國軍老舊眷村改建條例第20條所定之「原眷戶」，而
    係依國軍老舊眷村改建條例第14條第8款規定之「其他眷村
    」，其補貼應由改建基金支付，但原判決卻又言「又上述3
    村既有參與本件眷舍改建同一規劃圈，且領有居住憑證之原
    眷戶，參照眷改條例(即國軍老舊眷村改建條例)之立法意旨
    ，及同一縣(市)轄區眷戶權益合理分配，自無排除計算分配
    輔助購宅款之理，原告主張上述3村眷戶排除計算分配輔助
    款，亦無可採。」顯將依法應排除計算之眷戶，又將其併入
    計算，原判決理由就此顯屬矛盾，而有行政訴訟法判決不備
    理由或理由矛盾之違背法令。(三)本件上訴人已於原審陳明
    原眷戶對是否要改建最主要之判斷依據，即是規劃階段之說
    明，如容許事後任意變更，則該規劃說明自無意義，此有經
    公證之改建申請書內容可稽。顯見上訴人認知輔助購宅款至
    少為新臺幣(下同)3,830,478元，而此即為上訴人當初願意
    搬遷時所為之判斷標準，且若未有該說明書之說明，上訴人
    必不會簽立此同意書，故該說明書所言當然應有拘束力。但
    原判決對上訴人所主張該說明書是否具有拘束力一節並未加
    以詳細說明，亦未敘明此說明作成後上訴人所簽立之同意書
    產生之相對效果，且如該同意書未達3/4，該改建計畫將無
    法施行，何能言該說明書並無拘束之效果。故原判決就此顯
    有判決不備理由之違背法令等語，為此求為廢棄原判決，並
    判命被上訴人給付上訴人暨選定人各1,090,079元，即自原
    審起訴狀送達之翌日起，至清償日止之法定利息，或發回原
    審法院更為審理。
二、被上訴人則以：(一)依國軍老舊眷村改建條例第20條第1項
    及第27條規定，於國軍老舊眷村辦理改建時，原則上僅以國
    有土地始得計價，例外係以由省、縣或鄉等各級政府辦理改
    建時，國軍老舊眷村土地所有權屬於省有、縣有、鄉有者始
    有可能併予計價。本件國軍老舊眷村成功村之基地屬高雄縣
    岡山鎮所有，且本件眷村改建經查係國防部自行辦理，而非
    由省、縣或鄉等各級政府辦理，此觀諸本件改建說明會之舉
    辦及說明書之提供，均係由國防部所屬單位辦理或提供，且
    就本件改建之往來公函均以國防部或所屬單位辦理等情，即
    足證之。國軍老舊眷村成功村之基地確屬高雄縣岡山鎮所有
    ，該眷村改建工作又係國防部自行辦理，非由高雄縣岡山鎮
    公所辦理，即無從逕依國軍老舊眷村改建條例第27條之規定
    併予計價。至上訴人所爭執之同一眷村規劃圈內之篤實新村
    土地係屬山坡保留地，依法不得興建住宅，於計算輔助購宅
    款時自非屬可計價之國有土地範圍。(二)又依國軍老舊眷村
    改建條例第20條第1項及第3條第2項規定，原眷戶之認定係
    以同一規劃區且領有居住憑證之原眷戶為準。本件成功村及
    篤實新村眷戶均屬系爭勵志村眷村改建基地同一規劃區，且
    領有居住憑證之原眷戶，自無排除原眷戶認定範圍之理。(
    三)再依國軍老舊眷村改建條例第20條第3項、同條例施行細
    則第19條第1項及第2項規定，國軍老舊眷村改建之流程應為
    ：辦理說明會並以書面向原眷戶說明改建計畫，由原眷戶自
    行決定是否參與改建，如同意即向法院辦理同意參與改建之
    認證；再視原眷戶同意參與改建之實際情況確認規劃圈及具
    體改建計畫，並實施改建。從而本件主管機關提出改建說明
    書並辦理說明會說明改建計畫時，眷村實際參與改建與否皆
    尚未確定，即規劃圈範圍尚未特定。被上訴人於87年11月24
    日製作之高雄縣勵志村改建說明書，屬改建之規劃階段說明
    資料，由主管機關於規劃階段依各眷村條件以書面向原眷戶
    說明，係屬改建之規劃階段說明書，因相關變因仍多，自非
    已確定而不可變更，此觀諸該說明書關於輔助購宅款金額均
    有「概估」、「約計」等文字可資佐證。且原眷戶得領取輔
    助購宅款之額度，應以工程發包後之決標價格計算之，洵非
    以上訴人所指以規劃階段為公開說明所製作之說明書所載概
    算結果為據等語，資為抗辯。
三、原審斟酌全辯論意旨及調查證據之結果，以：查被上訴人87
    年11月24日高雄縣勵志村改建說明書，屬改建之規劃階段說
    明書，因相關變因仍多，自非確定不可更異，此觀該說明書
    關於輔助購宅款金額均有「概估」、「約計」等文字可資佐
    證，故被上訴人稱輔助購宅款數額，應以改建基地建築工程
    發包後，依決標價格計算，且經核定發給後，縱與實際建造
    完成之當期決算價格有異時，亦不予追加減，核與國軍老舊
    眷村改建條例施行細則第19條規定相符，從而上訴人主張按
    上開改建說明書計算本件選定人之輔助購宅款數額，洵不足
    採。又依國軍老舊眷村改建條例第20條規定：原眷戶可獲之
    輔助購宅款，以各直轄市、縣(市)轄區內同期改建之國軍老
    舊眷村土地，依國有土地可計價公告土地現值總額69.3%為
    分配總額，本件二高村土地有列入計價，成功村土地屬岡山
    鎮所有，非屬國有土地，不能列入計價，篤實村土地為山坡
    保育地，亦不能列入計價，核與上開法條可計價土地專指「
    國有可計價土地」並無牴觸，又上述3村既有參與本件眷舍
    改建同一規劃圈，且領有居住憑證之原眷戶，參照眷改條例
    之立法意旨，及同一縣(市)轄區眷戶權益合理分配，自無排
    除計算分配輔助購宅款之理，上訴人主張上述3村眷戶排除
    計算分配輔助款，亦無可採。綜上說明，本件被上訴人業已
    核發給每一選定人3,229,711元之輔助購宅款，上訴人既未
    能證明被上訴人核發計算錯誤或短發情事，則其訴請命被上
    訴人再給付每一選定人1,090,079元，及自起訴狀送達翌日
    起，至清償日止，按年利率5%計算之利息，為無理由，因而
    駁回上訴人在原審之訴。
四、本院按：「依原眷戶可獲之輔助購宅款，以各直轄市、縣(
    市)轄區內同期改建之國軍老舊眷村土地，依國有土地可計
    價公告土地現值總額百分之六十九點三為分配總額，並按其
    原眷戶數、住宅興建成本及配售坪型計算之。分配總額達房
    地總價以上者，原眷戶無須負擔自備款，超出部分，撥入改
    建基金；未達房地總價之不足款，由原眷戶自行負擔。」國
    軍老舊眷村改建條例第20條第1項定有明文。此項輔助購宅
    款金額，徒由前開法條規定，尚無由確定，仍應由行政機關
    作成行政處分始得予確定；另苟行政機關就前開輔助購宅款
    已作成行政處分，原眷戶認行政處分所確定之金額尚有未足
    ，有所爭議，該不足之金額部分，仍應由行政機關作成變更
    之行政處分予以確定。次按行政訴訟法第8條第1項所定之一
    般給付訴訟，其財產上給付如須經行政機關核定（行政處分
    ）始能給付者，於尚未經行政機關依實體法規定加以確定，
    則於提起此財產給付訴訟前，應先提起課以義務訴訟，請求
    行政法院判令行政機關作成該確定財產上請求權之行政處分
    。若未依前開程序起訴，而逕行提起一般財產給付訴訟，其
    訴即於法未合。經查：本件上訴人於原審主張被上訴人依國
    軍老舊眷村改建條例辦理高雄縣岡山鎮勵志村改建，依前開
    條例第20條第1項規定，上訴人所可獲得之輔助購宅款為4,3
    19,790元，被上訴人僅給付上訴人3,229,711元，應再給付
    上訴人1,090,079元，爰依行政訴訟法第8條第1項規定，提
    起本件給付訴訟。惟本件上訴人於原審提起本件行政訴訟時
    ，並未說明及舉證其請求之金錢給付業經被上訴人作成行政
    處分予以確定，其亦非提起行政訴訟法第5條所定之課以義
    務訴訟，揆之前開規定及說明，上訴人逕行提起本件一般給
    付訴訟，即於法未合。原審駁回上訴人於原審之訴，所持理
    由雖有不同，惟其結論則無二致，上訴意旨指摘原判決違誤
    ，求為廢棄，為無理由，應予駁回。
據上論結，本件上訴為無理由，爰依行政訴訟法第255條第1項、
第2項、第98條第3項前段，判決如主文。
中    華    民    國    94    年    3     月   17     日
                  第二庭審判長法  官　葉　振　權
                              法  官  林  文  舟
                              法  官　劉　鑫　楨
                              法  官　吳　明　鴻
                              法  官　梁　松　雄
以  上  正  本  證  明  與  原  本  無  異
中    華    民    國    94    年    3    月    17     日
　　　　　　　　　　　　　　　書記官　阮　桂　芬
選定人
盧  彪    住臺灣省高雄縣岡山鎮○○路87-4號
張  駿    住高雄市○○○路100號5樓
段鴻謨    住高雄市○○○路42號
陳月娥    住臺灣省高雄縣岡山鎮○○路234號3樓
曾樹芳    住臺灣省高雄縣岡山鎮○○○路○段96巷77弄13號
施台生    住臺灣省高雄縣岡山鎮○○○路41巷1弄3號
井恩恪    住臺灣省高雄縣岡山鎮○○○路41巷1-1號
孔憲序    住臺灣省高雄縣岡山鎮○○路610巷1弄16號
蔡玉書    住臺灣省高雄縣岡山鎮○○○路22巷80號
黃志強    住臺灣省高雄縣岡山鎮○○路34號
胡家楨    住臺灣省高雄縣岡山鎮○○路19號
張旭剛    住臺灣省桃園縣龍潭鄉三林村三角林25-24號
朱定章    住臺灣省高雄縣岡山鎮○○街143號
王綿貞    住臺灣省高雄縣岡山鎮○○路172號4樓
梁中之    住臺灣省高雄縣岡山鎮○○街132巷11-4號
吳自典    住臺灣省高雄縣岡山鎮○○街34號5樓之2
曾令澍    住臺灣省高雄縣岡山鎮○○路17號
黃玉安    住臺灣省高雄縣岡山鎮樂群村13號
謝光武    住高雄市三民區○○○路532巷9號5樓之2
劉嘉益    住臺灣省高雄縣岡山鎮○○○路421號
侯蓉芳    住臺灣省高雄縣岡山鎮○○○路180-3號11樓
劉月輝    住臺灣省高雄縣岡山鎮○○路320-1號
郎麗芳    住臺灣省高雄縣岡山鎮○○路152號12樓
石湯牽    住臺灣省高雄縣岡山鎮○○○街153號6樓
戴顧文    住臺北市○○路○段101巷85-13號2樓
沈  雲    住臺灣省高雄縣岡山鎮○○路157號
陳台昆    住臺灣省臺中市西屯區大石里3巷36號
劉自明    住高雄市新興區○○○路308號
王金然    住高雄市○○區○○路158號4樓
黃張寧華  住高雄市○○區○○路128-8號
劉星樞    住臺灣省高雄縣岡山鎮○○路8號
王映梅    住臺灣省臺南市○○路89號1樓
黃自虹    住臺灣省高雄縣岡山鎮○○路176號9樓
